【裁判字號】    98,交簡上,186
【裁判日期】    980914
【裁判案由】    過失傷害
【裁判全文】
臺灣板橋地方法院刑事判決           98年度交簡上字第186號
上  訴  人  臺灣板橋地方法院檢察署檢察官
上  訴  人
即  被  告  甲○○
                      樓
上列上訴人因過失傷害案件，不服本院98年度交簡字第2947號中
華民國98年7 月2 日第一審簡易判決（聲請簡易判決處刑案號：
臺灣板橋地方法院檢察署98年度調偵字第966 號），提起上訴，
本院管轄之第二審合議庭判決如下：
    主  文
上訴駁回。
    事  實
一、甲○○係職業計程車司機，為從事駕駛業務之人，於民國97
    年8 月1 日19時許，駕駛車牌號碼597-DE號營業用小客車（
    即計程車），沿臺北縣永和市○○路往永和路方向行駛，嗣
    於臺北縣永和市○○路95號前之路邊暫時停車後，自路邊往
    左起駛欲切入車道向前直行時，本應注意汽車起駛前應顯示
    方向燈，並應注意前後左右有無車輛行人，並禮讓行進中之
    車輛行人優先通行，當時天候晴、夜間有照明、視距良好，
    且路面乾燥無缺陷，並無不能注意之情形，竟疏未注意於起
    駛時顯示左邊之方向燈，亦未注意其同向左後方有乙○○所
    騎乘、前方腳踏板上站立其孫童○衡（姓名詳卷）之車牌號
    碼KF8-998 號（聲請簡易判決處刑書誤載為KF8-988 號）重
    型機車，即貿然自路邊起駛往左切入車道，致其營業用小客
    車之左前側與乙○○所騎乘之機車右前側發生擦撞，乙○○
    、童○衡因此人車倒地，乙○○受有肩部挫傷、足挫傷、肘
    、前臂及腕之表淺損傷、磨損或擦傷、其他閉鎖性跗骨與蹠
    骨骨折等傷害，童○衡則受有右側手表淺損傷、磨損或擦傷
    、右側膝部之表淺損傷、磨損或擦傷等傷害。甲○○於肇事
    後，於有偵查犯罪職權之機關及公務員發覺其犯罪前，留在
    現場，並向據報前往現場處理之警員表明為肇事者並接受裁
    判。
二、案經乙○○、童Ｏ衡之父童佳羽訴由臺北縣政府警察局永和
    分局報請臺灣板橋地方法院檢察署檢察官偵查後聲請簡易判
    決處刑。
    理  由
一、程序方面：
  (一)、按被告以外之人於審判外之言詞或書面陳述，除法律有規
      定者外，不得作為證據，刑事訴訟法第159 條第1 項定有
      明文，此乃傳聞證據之法則。次按傳聞法則之重要理論依
      據，在於傳聞證據未經當事人之反對詰問予以核實，乃予
      排斥，惟若當事人已放棄對原供述人之反對詰問權，於法
      院審判時表明同意該等傳聞證據可作為證據，基於證據資
      料愈豐富，愈有助於真實發現之理念，並貫徹刑事訴訟法
      修法加重當事人進行主義之精神，確認當事人對於證據能
      力有處分權之制度，傳聞證據經當事人同意作為證據，法
      院認為適當者，亦得為證據。另當事人於調查證據時，對
      於傳聞證據表示「沒有意見」、「對於證據調查無意見」
      ，而未於言詞辯論終結前聲明異議，應視為已有將該等傳
      聞證據採為證據之同意，此刑事訴訟法第159 條之5 規定
      甚明。
  (二)、查被告於本院審理時已表明對於下列被告以外之人於審判
      外之言詞或書面陳述之證據能力均無意見，迄辯論終結前
      均未聲明異議，依刑事訴訟法第159 條之5 第2 項規定，
      視為被告於審判程序已同意作為證據，本院審酌各該言詞
      陳述或書面陳述均非違法取得，亦無證明力明顯過低之情
      形，均得採為證據。
二、實體方面：
  (一)、訊據被告即上訴人甲○○固坦承伊係職業計程車司機，於
      上揭時地駕駛上開營業用小客車，於前述時地與乙○○所
      騎乘、前方腳踏板上站立其孫童○衡之上開機車發生擦撞
      等情不諱，並承認自已駕車確有部分過失（見本院審判筆
      錄第7 頁），惟辯稱：伊當時不是停在路邊，是在行進中
      ，只是速度很慢而已，因為伊前方有輛機車速度很慢，伊
      要往左繞過該機車，當時伊有打左邊方向燈，然而乙○○
      仍騎乘機車撞過來，乙○○在伊左後方未注意車前狀況，
      亦有過失云云。經查：
    1.被告係職業計程車司機，於上揭時地駕駛車牌號碼597-DE
      號營業用小客車（即計程車），沿臺北縣永和市○○路往
      永和路方向行駛，嗣於臺北縣永和市○○路95號前之路邊
      暫時停車後，自路邊往左起駛欲切入車道向前直行時，未
      顯示左邊之方向燈，致其車輛之左前側，與其同向左後方
      由乙○○所騎乘、前方腳踏板上站立童○衡之車牌號碼KF
      8-998 號機車之右前側發生碰撞之事實，業經證人乙○○
      於本院審理時具結證述明確，被告於本院審理時亦供承：
      伊當時沒有看到左後方有告訴人騎乘之機車等情在卷（見
      本院審判筆錄第6 頁），且有道路交通事故現場圖、道路
      交通事故調查報告表(一)、(二)、肇事現場及車輛照片共12則
      在卷可憑。被告雖於警詢時陳稱：伊當時速度非常慢，為
      了超越前方不明車號機車才向左閃避云云（見偵卷第48頁
      ），惟衡情被告如非暫停於路邊，而係於行駛之狀態下，
      欲超越前方機車，自應加快車速，始能順利超車，焉有「
      速度非常慢」欲向左「閃避」前方機車之理？是被告辯稱
      ：伊有打左邊方向燈，欲往左繞過前方之機車云云，應係
      避重就輕之詞，不足採信。
    2.按汽車於起駛前應顯示方向燈，注意前後左右有無車輛行
      人，並應禮讓行進中之車輛行人優先通行，道路交通安全
      規則第89條第1 項第6 款定有明文。被告係汽車駕駛人，
      應注意遵守上開道路交通安全規則之規定，而本件車禍發
      生時，天候晴、夜間有照明、視距良好，且路面乾燥無缺
      陷，依被告之智識程度及當時情況，均無不能注意之情形
      ，其竟疏未注意於起駛時顯示左邊之方向燈，亦未注意其
      同向左後方有乙○○騎乘之機車，即貿然自路邊起駛往左
      切入車道，致其營業用小客車之左前側，與乙○○騎乘之
      機車右前側，發生擦撞，被告之駕車行為顯有過失。
    3.乙○○及童○衡因遭被告駕車擦撞而人車倒地，旋均就醫
      治療，經醫師診斷結果，乙○○受有肩部挫傷、足挫傷、
      肘、前臂及腕之表淺損傷、磨損或擦傷、其他閉鎖性跗骨
      與蹠骨骨折等傷害，童○衡則受有右側手表淺損傷、磨損
      或擦傷、右側膝部之表淺損傷、磨損或擦傷等傷害，有天
      主教耕莘醫院永和分院乙種診斷證明書2 份附卷可佐。是
      被害人乙○○、童○衡所受上開傷勢，與被告之過失駕車
      行為間，具有相當因果關係，亦堪認定。
    4.綜上所述，被告雖坦承自己之駕車行為有部分之過失，惟
      其辯稱：當時伊曾打左邊方向燈且欲超越前方機車乙節，
      則與事實不符。本案事證明確，被告犯行應堪認定。
  (二)、核被告甲○○係職業計程車司機，為從事駕駛業務之人，
      因駕車過失致人受傷之行為，係犯刑法第284 條第2 項前
      段之業務過失傷害罪。被告以一過失行為，同時致乙○○
      及童○衡二人受傷，為一行為觸犯數罪名之同種類想像競
      合犯，應從一過失傷害罪處斷。又被告肇事後，於其犯罪
      未經有偵查犯罪職權之機關及公務員發覺前，即向前往現
      場處理之警員坦承肇事並接受裁判，有台北縣政府警察局
      永和分局道路交通事故肇事人自首情形紀錄表1 紙在卷可
      考，被告符合自首之要件，爰依刑法第62條前段規定減輕
      其刑。原審除認定被告係疏未注意保持行車併行之間隔而
      與乙○○所騎乘之機車發生碰撞部分，應予更正如上所述
      外，其認定被告係從事駕駛業務之人，因業務上之過失傷
      害人，事證明確，且適用刑法第284 條第2 項前段、第55
      條、第62條前段、第41條第1 項前段、刑法施行法第1 條
      之1 等規定，並審酌被告駕車之過失程度，暨被告犯後雖
      坦認有過失之犯行，惟迄未與告訴人達成和解，及其品行
      、智識程度、告訴人及被害人所受傷勢等一切情狀，量處
      被告拘役40日，並諭知如易科罰金，以新臺幣1,000 元折
      算一日，經核其認事用法均無違誤，量刑亦屬適當。又被
      告因駕車過失傷害人，應依上開規定處罰，縱使被害人對
      於車禍或傷害之發生亦與有過失，仍不能卸免自己之刑責
      。再者，被告所犯業務過失致人受傷罪，事證已臻明確，
      被告亦坦承自己應負部分之過失責任，則被告聲請鑑定本
      件車禍之過失責任，核無必要。末按刑罰之量定，係屬事
      實審法院得依職權自由裁量之職權行使，如已具體審酌刑
      法第57條所列各款事由及一切情狀，而未逾越法定刑度，
      或濫用其權限，下級審法院量定之刑，倘無不當情形，上
      級審法院對下級審法院之職權行使，應予尊重。本件原審
      判決對被告之量刑尚稱妥適，已如前述，其量刑裁量權之
      行使，尚未違反比例原則。從而，檢察官上訴意旨認原判
      決量刑過輕，請求從重量刑，及被告上訴意旨認原判決量
      刑過重，請求從輕量刑，均無理由，應予駁回。
據上論斷，應依刑事訴訟法第455 條之1 第1 項、第3 項、第36
8 條，判決如主文。
本案經檢察官張慶林到庭執行職務。
中    華    民    國    98    年    9     月    14    日
                  刑事第三庭審判長法  官  樊季康
                                  法  官  徐子涵
                                  法  官  王綽光
上列正本證明與原本無異。
不得上訴。
                                  書記官  陳秀慧
中    華    民    國    98    年    9     月    16    日
附錄本案論罪科刑法條全文：
中華民國刑法第284條
（過失傷害罪）
因過失傷害人者，處 6 月以下有期徒刑、拘役或 5 百元以下罰
金，致重傷者，處1年以下有期徒刑、拘役或5百元以下罰金。
從事業務之人，因業務上之過失傷害人者，處 1 年以下有期徒刑
、拘役或1 千元以下罰金，致重傷者，處 3 年以下有期徒刑、
 拘役或2千元以下罰金。


司法院資訊處製作；財團法人民間司法改革基金會備份。
